【裁判字號】    97,訴,673
【裁判日期】    971106
【裁判案由】    強盜等
【裁判全文】
臺灣桃園地方法院刑事判決               97年度訴字第673號
公  訴  人  臺灣桃園地方法院檢察署檢察官
被      告  乙○○
                    （現因另案羈押於臺灣桃園看守所）
指定辯護人  本院公設辯護人陳瑞明
上列被告因強盜等案件，經檢察官提起公訴（97年度偵字第7503
號、第7504號），本院判決如下：
    主  文
乙○○共同竊盜，累犯，處有期徒刑伍月，減為有期徒刑貳月又
拾伍日；又共同竊盜，累犯，處有期徒刑伍月，減為有期徒刑貳
月又拾伍日；又意圖為自己不法之所有，結夥三人以上，攜帶兇
器，以強暴、脅迫至使不能抗拒，而取他人之物，累犯，處有期
徒刑玖年玖月，扣案之電擊棒壹支及未扣案之玩具手槍壹枝（不
具殺傷力）及西瓜刀壹把均沒收。應執行有期徒刑拾年，未扣案
之玩具手槍壹枝（不具殺傷力）及西瓜刀壹把均沒收。
    事  實
一、乙○○（綽號「五百」）前因施用毒品、違反槍砲彈藥刀械
    管制條例及竊盜等案件，經法院合併定應執行刑有期徒刑 2
    年3 月，併科罰金新台幣20,000元，於民國94年5 月10日縮
    短刑期假釋出監，假釋期間付保護管束，迨於95年3 月26日
    假釋期滿未經撤銷假釋，未執行之刑以執行論而執行完畢。
二、緣戊○○與庚○○（綽號「小胖」）原係舊識，適戊○○因
    經濟狀況不佳，前往何坤禧所經營位在桃園縣中壢市○○○
    路402之5號駿綸汽車廣場要向何坤禧借款，而庚○○在一旁
    聽聞後，即居間介紹某真實姓名年籍不詳綽號「小彭」之成
    年男子與戊○○認識，以此增加人手方法幫助彼等以強盜之
    非法方式牟取錢財，其後，戊○○、「小彭」共同基於意圖
    為自己不法所有之犯意聯絡，於95年12月上旬某日，由戊○○駕車搭載知情且有上述犯意聯絡之甲○○至桃園縣桃園市
    ○○路某處之咖啡廳內，與「小彭」洽談有關強盜載運晶圓
    貨車之方式、路線等事宜，庚○○亦在場短暫停留後即行離
    去（戊○○、甲○○所犯共同竊盜、加重強盜等罪；庚○○
    所犯幫助加重強盜罪，均業經判處有罪確定）。因考量本件
    犯案之人手尚有不足，「小彭」即要求戊○○再尋人手，戊○○遂邀知情且有上述犯意聯絡之劉佳雄（劉佳雄所犯共同
    竊盜、加重強盜罪業經判處有罪）加入，並要劉佳雄再尋覓
    1 名夥伴共同犯案，劉佳雄因而找知情且有上述犯意聯絡之
    乙○○加入，嗣戊○○等人共謀由「小彭」決定本案強盜之
    目標後，再通知甲○○偕同劉佳雄及乙○○執行實際強盜作
    為。另戊○○、甲○○、「小彭」3 人於桃園縣桃園市某咖
    啡廳商量強盜案後數日，共同前往「厚生股份有限公司國際
    物流中心」（下稱厚生公司）附近勘察地形，以確定強盜方
    式及逃逸路線等細節，嗣間隔幾日後，戊○○、甲○○、劉
    佳雄、乙○○再度前往前揭現場確認，而於95年12月27日晚
    間11時前之某時許，「小彭」通知戊○○準備於翌日（即28
    日）犯案，戊○○即通知劉佳雄、乙○○負責竊取1 部自小
    客車作為翌日強盜之交通工具，乙○○乃於95年12月27日晚
    間11時許，在桃園縣中壢市○○○路某處之「日月光半導體
    製造股份有限公司」（下稱日月光公司）停車場內，竊得曾
    文良所有平日均由其配偶己○使用之車號JY-7956 號白色自
    用小客車，並前往桃園縣平鎮市北勢51之9 號旁空地，竊取
    丙○○所有KR-1598 號自小客車之車牌2 面後（該車牌於95
    年12月28日下午1 時許發現遭竊，無證據證明攜帶兇器竊取
    之）懸掛在上揭自小客車上，以逃避查緝。迨一切準備妥當
    後，於95年12月28日上午某時許，由乙○○駕駛上揭自小客
    車，停在厚生公司附近等候「小彭」通知作案目標，劉佳雄
    及甲○○分別乘坐在該車副駕駛座及後座，且甲○○及乙○○並各自預先準備電擊棒1 支、西瓜刀1 把及玩具手槍1 枝
    （無證據證明具殺傷力）上車以備不時之需，而於同日上午
    11時30分許，「小彭」撥打電話予甲○○，告知強盜目標為
    車號870 號之小貨車，旋於同日上午11時50分許，「昱成交
    通有限公司」（下稱昱成公司）員工丁○○所駕駛車號6S-8
    70號小貨車，其內載有厚生公司向「海力士半導體股份有限
    公司」（下稱海力士公司）承攬欲運至「勁永國際股份有限
    公司」（下稱勁永公司）之晶圓（含其他電子零組件，價值
    約新臺幣2,200 萬元）21箱自厚生公司出場，乙○○即駕駛
    上揭自小客車搭載甲○○、劉佳雄尾隨在後，途中，乙○○
    曾數度駕車至上揭自小貨車旁，欲假藉發生車禍為由，要求
    丁○○停車處理，然丁○○均不予理會。嗣於同日中午12時
    5 分許，二車行經桃園縣大園鄉○○路○ 段538 號昱成公司
    之對面時，乙○○突然加速將上揭自小客車駛至上揭自小貨
    車車頭前方，阻擋丁○○繼續駕車前進，隨即乙○○下車後
    ，藉詞駕車擦撞渠等車輛，要求丁○○下車處理，丁○○不
    從，乙○○則返回車內取出電擊棒1 支後伸入上揭小貨車駕
    駛座旁車窗開啟車門強拉丁○○下車，並持電擊棒朝丁○○
    胸部攻擊，斯時，劉佳雄亦自身上取出1 支不具殺傷力之玩
    具手槍拉動滑套，欲強逼丁○○就範，此際，丁○○見前方
    乙○○手持電擊棒欲攻擊之，而其旁邊復有劉佳雄手持玩具
    手槍拉動滑套，另其身後有上揭自小客車堵住之情形下，雖
    丁○○適時閃開電擊棒之攻擊，惟因遭此強暴、脅迫之方式
    ，已達不能抗拒之程度，而由乙○○自其手中強取上揭小貨
    車鑰匙，並於車鑰匙遭奪下後，被劉佳雄推入上揭自小客車
    內，車內之甲○○旋以手勾住丁○○之脖子強拖其上車，惟
    因丁○○任職之昱成公司同事許嘉芸等人在該址馬路對面見
    狀前來關心，並表示已報警處理，甲○○始鬆手放開丁○○
    ，並任其離去。而乙○○在取得上揭小貨車鑰匙之際，即迅
    速將上揭小貨車駛離，甲○○、劉佳雄則緊接著駕駛系爭自
    小客車離開，其後，乙○○、甲○○及劉佳雄依指示將上揭
    小貨車停放在桃園縣大園鄉○○村○○路旁某處，乙○○、
    甲○○、劉佳雄則共乘系爭自小客車離開，再由「小彭」前
    去該址負責接手處理上開晶圓。甲○○、劉佳雄及乙○○為
    逃避追緝，先將系爭自小客車棄置桃園縣蘆竹鄉○○街某處
    萊爾富超商對面之工地內，再由甲○○以行動電話撥打至新
    梅計程車行叫車，並由不知情之溫明村駕駛733-ME號營業用
    自小客車依該車行指示前去搭載乙○○、甲○○、劉佳雄，
    約行100 公尺，因戊○○前已接獲甲○○及劉佳雄之電話通
    知，而搭載不知情之黃怡萍（另由臺灣桃園地方法院檢察署
    為不起訴處分）駕駛車號3U-9968 號自用小客車接應。事成
    後，戊○○透過庚○○聯繫「小彭」催討報酬，「小彭」即
    將現金新臺幣（下同）160 萬元委由庚○○轉交給戊○○，
    而戊○○個人分得80萬元，並將其中之10萬元分予甲○○，
    劉佳雄則分得80萬元，其中之20萬元分予乙○○。嗣為警調
    閱路口監視器光碟，分析比對後，於96年1 月14日晚間9 時
    30分許、翌日凌晨1 時30分許及同年3 月15日下午2 時55分
    許，分別在桃園縣大園鄉「臺灣桃園國際機場」、桃園縣中
    壢市○○路8 號之「奪標KTV 」內及苗栗縣頭份鎮○○路60
    號502 室等處依法拘提戊○○、甲○○、庚○○，並扣得電
    擊棒1 支等物後，復於96年8 月3 日下午1 時許，在桃園縣
    中壢市○○○路151 號2 樓19室內拘提乙○○到案，始循線
    查悉上情。
三、案經桃園縣政府警察局大園分局報告臺灣桃園地方法院檢察
    署檢察官偵查起訴。
    理  由
一、證據能力方面：
（一）按被告以外之人於審判外之陳述，雖不符前4 條之規定，
      而經當事人於審判程序同意作為證據，法院審酌該言詞陳
      述或書面陳述作成時之情況，認為適當者，亦得為證據；
      當事人、代理人或辯護人於法院調查證據時，知有第159
      條第1 項不得為證據之情形，而未於言詞辯論終結前聲明
      異議者，視為有前項之同意，刑事訴訟法第159 條之5 就
      此定有明文。而本案所引用之供述證據，經本院依法踐行
      調查證據程序，公訴人及被告、指定辯護人均不爭執各該
      供述證據之證據能力，且迄本院言詞辯論終結前未就供述
      證據之證據能力聲明異議，又查無依法應排除其證據能力
      之情形，是後述所引用供述證據之證據能力均無疑義，依
      法自有證據能力，均得作為本案證據，先予敘明。
（二）晶圓包裝照片（96年度偵字第21415 號卷第45至47頁）、
      0000000000號行動電話通聯紀錄（96年度偵字第14905 號
      卷第6 頁），與本案事實具有自然關聯性，復屬物證、書
      證性質，且查無事證足認有違背法定程式或經偽造、變造
      所取得之情事，況公訴人及被告、指定辯護人對此部分之
      證據能力亦不爭執，是堪認有證據能力。
二、上揭事實，業據被告乙○○於本院審理時坦承不諱，核與共
    犯戊○○、劉佳雄、甲○○於警詢、檢察官訊問時證述情節
    大致相符，復經證人即被害人己○、丙○○、丁○○於警詢
    分別證述遭竊盜、強盜之情節明確，復有晶圓包裝照片、00
    00000000號行動電話通聯紀錄在卷可稽（96年度偵字第2141
    5 號卷第45至47頁、96年度偵字第14905 號卷第6 頁），足
    認被告上開任意性之自白核與事實相符，堪以採信。本件事
    證明確，被告上揭犯行均堪以認定，應予依法論科。
三、按強盜罪所施用之強暴、脅迫手段，祇須足以壓抑被害人之
    抗拒，使其喪失意思自由為已足，縱令被害人實際無抗拒行
    為，仍於強盜罪之成立，不生影響（最高法院30年度上字第
    3023號判例參照）。查被告乙○○持電擊棒攻擊被害人丁○○，而共犯劉佳雄在旁持槍脅迫被害人丁○○，且被害人丁○○身後復有上揭自小客車堵住，斯時，被告乙○○趁勢持
    電擊棒攻擊並強取被害人丁○○手中持有之小貨車鑰匙，隨
    後共犯劉佳雄及甲○○再施以不法腕力將被害人丁○○推入
    車內制止被害人丁○○之反抗，顯已達到使人不能抗拒之程
    度。又被告乙○○與共犯甲○○、劉佳雄3 人在場實施本案
    強盜犯行，與結夥3 人加重要件亦該當。復按攜帶兇器竊盜
    罪，係以行為人攜帶兇器竊盜為其加重條件，此所謂兇器，
    其種類並無限制，凡客觀上足對人之生命、身體、安全構成
    威脅，具有危險性之兇器均屬之，且祇須行竊時攜帶此種具
    有危險性之兇器為已足，並不以攜帶之初有行兇之意圖為必
    要（最高法院30上字第1240號、79年台上字第5253號判例意
    旨可資參照），查被告乙○○持以脅迫被害人丁○○實施強
    盜作為，事後遺留在系爭自小貨車上之電擊棒，係屬506 型
    超高壓脈衝，有桃園縣政府警察局之現場勘驗報告可佐，則
    該物品客觀上自對人之生命、身體及安全構成威脅，而為兇
    器，是核被告乙○○所為，係犯刑法第320 條第1 項竊盜罪
    2 次，及犯強盜罪，而有刑法第321 條第1 項第3 款攜帶兇
    器、第4 款結夥3 人以上情形，應依刑法第330 條第1 項之
    加重強盜罪論斷。又被告乙○○與戊○○、甲○○、「小彭
    」、劉佳雄間就上揭犯行，有犯意之連絡及行為之分擔，應
    依刑法第28條規定，論以共同正犯。被告乙○○所犯上開 3
    罪，犯意各別，行為互殊，應分論併罰。又被告乙○○有事
    實欄一所載論罪科刑之執行紀錄，有本院被告前案紀錄表可
    參，其於有期徒刑執行完畢後5 年內故意再犯上開有期徒刑
    以上之罪，為累犯，應依刑法第47條第1 項規定，加重其刑
    。爰審酌被告乙○○正值壯年，竟不思以正當手段獲取財物
    ，圖謀不勞而獲而與共犯戊○○、甲○○、「小彭」、劉佳
    雄等人共謀竊盜及強盜他人財物，危害社會治安甚鉅，並衡
    以其犯罪動機、目的、手段、所涉情節、所生危害、被害人
    所受之損失及犯後態度等一切情狀，分別量處如主文所示之
    刑。
四、查中華民國九十六年罪犯減刑條例於95年7 月4 日公布，於
    96年7 月16日施行。按犯罪在中華民國96年4 月24日以前者
    ，除中華民國九十六年罪犯減刑條例另有規定外，依下列規
    定減刑：……有期徒刑、拘役或罰金，減其刑期或金額2 分
    之1 ；又依本條例應減刑之罪，未經判決確定者，於裁判時
    ，減其宣告刑，並應於判決主文同時諭知其宣告刑及減得之
    刑；裁判確定前犯數罪，有應減刑與不應減刑者，就應減刑
    之罪，依第2 條、第4 條、第6 條至第8 條及前條規定減刑
    後，與不應減刑之罪之宣告刑，適用刑法第51條定其應執行
    之刑，中華民國九十六年罪犯減刑條例第2 條第1 項第3 款
    、第7 條第1 項、第2 項、第11條分別定有明文。本件被告
    所犯2 次竊盜罪之犯行均在96年4 月24日前，復核其所犯該
    2 罪並無同條例所定不予減刑之情形，茲依同條例第2 條第
    1 項第3 款規定，各併予於裁判時減其宣告刑2 分之1 ，並
    依法與不應減刑之加重強盜罪之宣告刑定其應執行之刑。至
    公訴人就被告具體求處有期徒刑12年云云，惟經本院審酌被
    告之具體犯罪情節及前揭各情，而認公訴人上開求刑尚有過
    重之情，應分別以量處如主文所示之刑為妥適，附此敘明。
五、另案扣案之電擊棒1 支，業據共犯甲○○於該案審理中自陳
    為伊所有，且係供本案共同犯罪所用之物，惟該支電擊棒業
    經本院於96年度訴字第1149號案件中宣告沒收，並於該案確
    定後經檢察官於97年6 月20日為沒收處分，有本院96年度訴
    字第1149號判決書及臺灣桃園地方法院檢察署檢察官扣押（
    沒收）物品處分命令在卷可稽，是該支電擊棒顯已因執行而
    滅失，爰不予宣告沒收。至於，未扣案之西瓜刀1 把及不具
    殺傷力之玩具手槍1 枝，雖經共犯甲○○、劉佳雄均於其等
    各自案件審理中陳稱西瓜刀、玩具手槍已於逃逸時丟棄，然
    依卷內資料所示，並不足以證明上開2 項物品業已滅失，而
    該2 項物品分別係供其等本案犯罪所用或預備犯罪之用，且
    共犯甲○○於另案審理中亦自陳西瓜刀為伊所有，共犯劉佳
    雄於另案審理中亦供陳玩具槍為乙○○所有等語，爰均依刑
    法第38條第1 項第2 款宣告沒收。
據上論斷，應依刑事訴訟法第299 條第1 項前段，刑法第28條、
第320 條第1 項、第330 條第1 項、第47條第1 項、第51條第5
款、第38條第1 項第2 款，刑法施行法第1 條之1 第1 項、第2
項前段，中華民國九十六年罪犯減刑條例第2 條第1 項第3 款、
第7 條第1 項、第2 項、第11條，判決如主文。
本案經檢察官顏世翠到庭執行職務。
中    華    民    國    97    年    11    月     6    日
                刑事第十二庭審判長法  官  魏  于  傑
                                  法  官  李  文  娟
                                  法  官  羅  國  鴻
以上正本證明與原本無異。
如不服本判決，應於判決送達後10日內向本院提出上訴狀（應附
繕本），其未敘述上訴理由者，應於上訴期間屆滿後20日內補提
理由書狀於本院，上訴於臺灣高等法院。
                                  書記官  戴  育  萍
中    華    民    國    97    年    11    月    17    日
【論罪科刑法條】
中華民國刑法第330條
犯強盜罪而有第321 條第1 項各款情形之一者，處7 年以上有期
徒刑。
前項之未遂犯罰之。


司法院資訊處製作；財團法人民間司法改革基金會備份。
